臺灣桃園地方法院小額民事判決
111年度桃保險小字第590號
原      告  華南產物保險股份有限公司

法定代理人  陳文智  
訴訟代理人  張嘉琪  
被      告  羅尉廷  
上列當事人間請求損害賠償事件，本院於民國111年11月23日言
詞辯論終結，判決如下：
    主    文
一、被告應給付原告新臺幣13,354元，及自民國111年8月30日起
    至清償日止，按週年利率5％計算之利息。
二、原告其餘之訴駁回。
三、訴訟費用新臺幣1,000元，其中新臺幣500元由被告負擔，餘
    由原告負擔。
四、本判決第一項得假執行。
    事實及理由
壹、程序部分：
　　按小額訴訟之訴狀送達後，原告不得將原訴變更或追加他訴
    ，但擴張或減縮應受判決事項之聲明者，不在此限，民事訴
    訟法第436 條之23準用第436 條第2 項適用第255 條第1 項
    但書第3 款定有明文。經查，原告起訴時請求：「被告應給
    付原告新臺幣（下同）31,702元，及自起訴狀繕本送達翌日
    起至清償日止，按週年利率5 ％計算之利息」（見本院卷第4
    頁），嗣於民國111年11月23日言詞辯論期日變更聲明為：
    「被告應給付原告26,707元，及自起訴狀繕本送達翌日起至
    清償日止，按週年利率5 ％計算之利息」（見本院卷第51頁
    ），核為減縮應受判決事項之聲明，應予准許。
貳、實體部分：
一、原告主張：訴外人黃雍量於110年2月16日20時39分許，駕駛
    原告承保之車牌號碼000-0000號自用小客車（下稱系爭車輛
    ），沿桃園市桃園區介壽路由南豐三街往保羅街之方向行駛
    ，行經同市區介壽路與三民路3段之交岔路口時，適有被告
    騎乘車牌號碼000-000號普通重型機車（下稱肇事車輛）在
    系爭車輛之左前方停等，後系爭車輛經過肇事車輛時，肇事
    車輛因不當右偏而與系爭車輛發生碰撞（下稱系爭交通事故
    ），致系爭車輛受有損害，而支出修繕費用共31,702元（含
    鈑金費用6,286元、烤漆費用19,866元及零件費用5,550元）
    。嗣原告依約給付上開修繕費用，並計算、扣除零件折舊之
    費用後，爰依民法侵權行為及保險代位之法律關係，提起本
    件訴訟，並聲明：被告應給付原告26,707元，及自起訴狀繕
    本送達翌日起至清償日止，按週年利率5 ％計算之利息。
二、被告則以：我當時騎乘肇事車輛係要左轉，但因號誌轉換為
    紅燈，所以就停在機車左轉道之停止線前，後系爭車輛自肇
    事車輛之右方要超越時，兩車發生碰撞，我認為我沒有過失
    等語，資為抗辯，並聲明：原告之訴駁回。
三、本院得心證之理由：
　㈠按因故意或過失，不法侵害他人之權利者，負損害賠償責任
    。汽車、機車或其他非依軌道行駛之動力車輛，在使用中加
    損害於他人者，駕駛人應賠償因此所生之損害，民法第184
    條第1 項前段、第191 條之2 前段分別定有明文。又汽車行
    駛時，駕駛人應注意兩車並行之間隔，並隨時採取必要之安
    全措施，道路交通安全規則第94條第3項定有明文。被告雖
    以前詞置辯。然查，本院勘驗系爭車輛之行車記錄器及現場
    監視錄影畫面結果分如附表所示，足見系爭車輛自肇事車輛
    之右側進行超越時，系爭車輛有先按鳴喇叭警示被告，然被
    告仍疏未注意兩車併行之間隔而逕行向右偏駛，致與系爭車
    輛發生碰撞，揆諸上開規定，被告駕駛行為自有過失。
　㈡再汽車超車時，應依下列規定：五、前行車減速靠邊或以手
    勢或亮右方向燈表示允讓後，後行車始得超越。超越時應顯
    示左方向燈並於前車左側保持半公尺以上之間隔超過，行至
    安全距離後，再顯示右方向燈駛入原行路線，道路交通安全
    規則第101條第1項第5款定有明文。查，肇事車輛於系爭交
    通事故發生前係停在系爭車輛之左前方，而系爭車輛雖有按
    鳴喇叭示意欲超越，然並未得到肇事車輛同意之表示，復疏
    未保持適當間隔而逕自肇事車輛之右側進行超越乙情，有上
    開勘驗筆錄附卷可憑，可認黃雍量駕駛行為亦與有過失，則
    原告自應承擔黃雍量之過失責任。
　㈢本院考量兩造上開各自違反注意義務之情節、迴避事故發生
    之可能性後，認兩造各應負50％之過失責任。從而，被告駕
    駛行為確有過失，且其過失行為與原告所受損害具有相當因
    果關係，是被告應負系爭車輛損害賠償之責。
　㈣負損害賠償責任者，除法律另有規定或契約另有訂定外，應
    回復他方損害發生前之原狀，且債權人得請求支付回復原狀
    所必要之費用，以代回復原狀，民法第213 條第1 、3 項定
    有明文。又物被毀損者，被害人除得依民法第196 條行使權
    利外，亦得依第213 條第3 項請求支付回復原狀所必要之費
    用，最高法院107 年度台上字第1618號民事判決參照。債權
    人所得請求者既為回復原狀之必要費用，倘以修復費用為估
    定其回復原狀費用之標準，則修理材料以新品換舊品時，即
    應予折舊，最高法院96年度台上字第854號民事判決參照。
    另依行政院財政部發布之固定資產耐用年數表及固定資產折
    舊率表規定，汽車如非屬運輸業用客車、貨車，耐用年數為
    5 年，依定率遞減法每年折舊千分之369 ，其最後1 年之折
    舊額，加歷年折舊累計額，總和不得超過該資產成本原額之
    10分之9 。查，系爭車輛修理費用總計為31,702元（含鈑金
    費用6,286元、烤漆費用19,866元及零件費用5,550元）乙情
    ，有估價單及發票（見本院卷第14-16頁）在卷可稽，惟零
    件費用既係以舊換新，即應計算折舊，而系爭車輛為自用小
    客車，非屬運輸業用客車、貨車，且出廠日係102年8月乙節
    ，有行車執照（見本院卷第7頁）附卷可參，系爭車輛至系
    爭交通事故發生之110年2月16日止，使用已逾5年期間，則
    揆諸上開折舊規定，零件部分費用折舊後之金額應為555元
    （計算式：5,550×0.1＝555），另加計鈑金費用6,286元、烤
    漆費用19,866元，則原告得請求系爭車輛修復之費用應為26
    ,707元（計算式：555＋6,286＋19,866）。
　㈤按損害之發生或擴大，被害人與有過失者，法院得減輕賠償
    金額，民法第217 條第1 項定有明文。經查，系爭車輛回復
    原狀費用4,453元已見前述，而兩造就系爭事故各應負50％過
    已見前述。準此，依過失比例計算，被告應負擔之損害金額
    為13,354元（計算式：26,707×50％＝13,354，小數點以下四
    捨五入）。從而，原告在13,354元之範圍內，請求被告給付
    系爭車輛之修繕費用，於法有據，應予准許。
四、末按給付給付無確定期限者，債務人於債權人得請求給付時
    ，經其催告而未為給付，自受催告時起，負遲延責任。其經
    債權人起訴而送達訴狀，或依督促程序送達支付命令，或為
    其他相類之行為者，與催告有同一之效力；又遲延之債務，
    以支付金錢為標的者，債權人得請求依法定利率計算之遲延
    利息，而應付利息之債務，其利率未經約定，亦無法律可據
    者，週年利率為5 ％，民法第229 條第2 項、第233 條第1 
    項前段及第203 條分別定有明文。查，本件原告請求被告賠
    償13,354元部分，係以支付金錢為標的，且無確定期限，又
    未約定利息，則被告應自受催告時起，負遲延責任，則原告
    就上述得請求之金額，併請求自起訴狀繕本送達被告之翌日
    即111年8月30日（見本院卷第38頁）起至清償日止，按年息
    5 ％計算之利息，自屬有據。
五、綜上所述，原告依民法侵權行為及保險代位之法律關係，請
    求被告給付13,354元，及自111年8月30日起至清償日止，按
    週年利率5%計算之利息，為有理由，應予准許。逾此部分，
    則無理由，應予駁回。
六、本件原告勝訴部分係依民事訴訟法第436 條之8適用小額訴
    訟程序所為被告敗訴之判決，爰依同法第436條之20之規定
    ，依職權宣告假執行。
七、本件事證已臻明確，兩造其餘攻擊防禦方法，核與本案事實
    及判決結果不生影響，爰不予一一審究，併此敘明。
八、訴訟費用負擔之依據：民事訴訟法第79條，並依同法第436
    條之19第1 項規定，確定訴訟費用額如主文第3項所示。
中　　華　　民　　國　　111 　年　　12　　月　　2 　　日
                  桃園簡易庭  法  官  顏嘉漢
以上為正本係照原本作成。
如不服本判決，應於送達後20日內，向本院提出上訴狀並表明上
訴理由，如於本判決宣示後送達前提起上訴者，應於判決送達後
20日內補提上訴理由書（須附繕本）。
如委任律師提起上訴者，應一併繳納上訴審裁判費。   
中　　華　　民　　國　　111 　年　　12　　月　　2 　　日
                              書記官  楊上毅
附表：
檔案名稱 原告保戶車輛行車紀錄器 （085852.mkv） 陽明五街與長沙街口影像 勘驗結果 於影片時間00：00秒許，直行號誌顯示為紅燈，系爭車輛靜止在外側車道，且左前方有另一輛車輛停等，而系爭車輛右側之機車左轉道號誌則為綠燈，後於影片時間00：02秒許，肇事車輛自畫面右方之機車左轉車道出現，並往前行駛，此時機車左轉道號誌轉換為黃燈，而於影片時間00：03秒許，肇事車輛在停止線附近時，左轉車道之號誌仍為黃燈，後於影片時間00：04秒許，左轉車道號誌顯示為紅燈，而肇事車輛停在直行車道停止線前，而於影片時間00：06秒許，直行車道號誌轉換為綠燈，系爭車輛開始向前行進，而此時肇事車輛在系爭車輛之左前方，並顯示左轉方向燈，而於影片時間00：11秒許，影片中傳來喇叭聲，而此時肇事車輛之騎士似有伸出右手，且於影片時間00：13秒許，影片中再傳來喇叭聲，而此時系爭車輛欲自肇事車輛之右側進行超越之動作，嗣於影片時間00：16秒許，影片中傳來碰撞聲。 於影片時間00：00秒許，系爭車輛向畫面上方行駛，而於影片時間00：04秒許，肇事車輛出現在系爭車輛之左側車身處，而與系爭車輛為平行之狀態，後於影片時間00：05秒許，兩車發生碰撞，而肇事車輛人車倒地。 

附錄：
一、民事訴訟法第436條之24第2項：
    對於小額程序之第一審裁判上訴或抗告，非以其違背法令為
    理由，不得為之。
二、民事訴訟法第436條之25：
    上訴狀內應記載上訴理由，表明下列各款事項：
    (一)原判決所違背之法令及其具體內容。
    (二)依訴訟資料可認為原判決有違背法令之具體事實。
三、民事訴訟法第471條第1項：（依同法第436條之32第2項規定
    於小額事件之上訴程序準用之）
    上訴狀內未表明上訴理由者，上訴人應於提起上訴後20日內
    ，提出理由書於原第二審法院；未提出者，毌庸命其補正，
    由原第二審法院以裁定駁回之。